【裁判字號】    99,台上,3136
【裁判日期】    990520
【裁判案由】    違反毒品危害防制條例
【裁判全文】
最高法院刑事判決            九十九年度台上字第三一三六號
上  訴  人  甲○○
上列上訴人因違反毒品危害防制條例案件，不服智慧財產法院中
華民國九十九年三月四日第二審判決（九十八年度刑智上訴字第
八０號，起訴案號：台灣台中地方法院檢察署九十八年度偵字第
六二六四號），提起上訴，本院判決如下：
    主  文
上訴駁回。
    理  由
按刑事訴訟法第三百七十七條規定：上訴於第三審法院，非以判
決違背法令為理由，不得為之。是提起第三審上訴，應以原判決
違背法令為理由，係屬法定要件，如果上訴理由書狀並未依據卷
內訴訟資料，具體指摘原判決不適用何種法則或如何適用不當，
或所指摘原判決違法情事，顯與法律規定得為第三審上訴理由之
違法情形，不相適合時，均應認其上訴為違背法律上之程式，予
以駁回。本件原審經審理結果，認為上訴人甲○○販賣仿冒商標
商品、販賣偽藥及販賣第四級毒品之犯行罪證明確，因認第一審
依想像競合犯規定從一重論上訴人以販賣第四級毒品罪，處有期
徒刑參年肆月，並為相關從刑諭知之判決，為無不合，予以維持
，駁回上訴人在第二審之上訴。已詳敘調查、取捨證據之結果及
憑以認定犯罪事實之心證理由。並就上訴人否認犯行之供詞及其
所辯各節認非可採，詳加指駁。從形式上觀察，原判決關於得上
訴第三審之販賣偽藥、販賣第四級毒品部分，並無足以影響判決
結果之違法情形存在。此部分上訴意旨略以：(一)、扣案之「使蒂
諾斯」內含佐沛眠、硝西泮、勞拉西泮等第四級毒品，非由專業
儀器檢測，無從知悉，上訴人如何得知內含第四級毒品成分，上
訴人收取價金係以販入價格計算，甚至更低，並無因此獲利，僅
係有償轉讓偽藥，並無積極證據證明上訴人有何販賣行為，原審
於未發現相當證據或證據不足證明等情形下，逕認上訴人販賣第
四級毒品，自屬以推測擬制之方法為裁判基礎，難謂無違背法令
之處。(二)、證人王敏如自承向上訴人購得「使蒂諾斯」後，欲以
一顆新台幣（下同）三十元價格販賣，有牟取暴利意圖。而王敏
如於本案有共同被告性質，所為供述難免脫罪卸責予上訴人，是
其稱上訴人自行來店兜售云云，係以不利於上訴人之陳述，藉此
有利於自己，其真實性顯有瑕疵，原審未調查其他必要證據，直
接作為認定上訴人罪行之主要論據，有應於審判期日調查之證據
未予調查之違法云云。惟查：(一)、原判決業已依憑上訴人於第一
審時自承：「我知道我交給王敏如的『使蒂諾斯』，是屬於第四
級管制藥品和第四級毒品成分。」等語（見第一審卷第一一六頁
），以及王敏如於第一審證稱：「甲○○說與原廠的『使蒂諾斯
』的成分都一模一樣。」等情（見第一審卷第一０六頁反面），
因認上訴人知悉一千顆藥錠內含有與佐沛眠相同而均屬第四級管
制藥品和第四級毒品之硝西泮、勞拉西泮等成分甚明。而以上訴
人嗣於原審辯稱：「我不知道交給王敏如的『使蒂諾斯』裡面是
含有第四級毒品成分，只知道是偽藥。」云云，係事後卸責之詞
。並說明行為人就販賣第四級毒品之犯行，其主觀犯意不以直接
故意為限，倘係基於不確定故意而為之，仍該當於毒品危害防制
條例第四條第四項規定之構成要件，縱依上訴人於第一辯稱不確
定該一千顆藥錠含有哪一種第四級毒品云云，其主觀上仍有販賣
第四級毒品之不確定故意，亦無從解免其販賣第四級毒品主觀犯
意之成立。並綜核上訴人於偵查中供稱：「（你當初如何賣？）
一顆七元。」等語（見九十八年度偵字第六二六四號卷第二四頁
），於第一審時亦自承：「（交付本案『使蒂諾斯』給王敏如）
我有收六千元。」等語（見第一審卷第一一五頁背面），併敘明
上訴人於偵查中坦承販售予王敏如之「使蒂諾斯」偽藥，係以每
顆五元之價格向他人購得等情（見同上偵查卷第二四頁），與王
敏如證述：「剛開始甲○○說一顆要算七元，我說太貴，後來以
一顆六元成交。」等詞（見第一審卷第一０六頁反面），兼斟酌
上訴人與王敏如均無合法證照可取得原廠所製造之「使蒂諾斯」
真品情形下，倘認上訴人甘冒觸犯重罪之風險而無營利意圖且未
賺取價差，即將數量非寡之前開一千顆藥錠交付予證人王敏如，
至與常情相違，已無可採。益見上訴人確係意圖營利，進而將前
開一千顆藥錠加價販售予王敏如以牟利，足堪認定等旨甚詳。經
核於法尚無不合。上訴意旨仍憑持己見，以其如何得知內含第四
級毒品成分，無因此獲利，僅係有償轉讓偽藥，併無積極證據證
明上訴人有何販賣行為，指摘原判決有以推測擬制方法為裁判基
礎之違法云云，自非合法之上訴第三審理由。(二)、採證認事，乃
事實審法院之職權，其對證據證明力之判斷，如未違背經驗法則
或論理法則，復已敘述其憑以判斷之心證理由，即不能任意指為
違法。原判決說明上訴人於法務部調查局調查員詢問時，陳明與
王敏如並無私人恩怨（見九十六年度偵字第一五二八二號卷第六
七頁），核與王敏如證述情節相符，則王敏如顯無甘冒偽證之重
罪風險，故為攀誣構陷上訴人之可能，足認王敏如前揭不利上訴
人之證言確與事實相符，應堪憑採。所為論斷，核無違反客觀存
在之證據法則。且原判決係依憑上訴人坦承有將合計一千顆之「
使蒂諾斯」偽藥交付王敏如並收取六千元之情，與王敏如之證詞
，告訴代理人劉騰遠之指訴，原判決附表（查獲數量欄）所示之
物，「使蒂諾斯」真品與偽禁藥辨識資料，麗總藥局營業登記資
料、查獲現場相片，行政院衛生署之藥品許可證（含詳細處方成
分、藥物辨識外觀圖片、藥理治療分類等資料）、經濟部智慧財
產局商標註冊簿等影本，扣案如原判決附表所示之物，經送請行
政院衛生署管制藥品管理局鑑定結果，該藥錠其中一面有「STIL
NOX」 之字樣，並檢出含有與「使蒂諾斯」真品不同，且均屬管
制藥品管理條例規定之第四級管制藥品及毒品危害防制條例規定
之第四級毒品之勞拉西泮、硝西泮成分之台中市衛生局函、行政
院衛生署管制藥品管理局鑑定書等證據資料，資以認定上訴人之
犯行。上訴意旨謂原審僅以王敏如之證詞為證據，未再調查其他
必要之證據，有應於審判期日調查之證據而未予調查之違法云云
，核係未依卷內訴訟資料或徒憑己意漫事指摘，自非適法之第三
審上訴理由。其餘上訴意旨或仍持原判決已說明理由而捨棄不採
之陳詞辯解，全憑己見，再為單純之事實上爭執；或就屬於事實
審法院採證認事職權之行使，任意指摘，難認已符合首揭法定之
第三審上訴要件。其此部分之上訴違背法律上之程式，應予駁回
。次按裁判上一罪案件之部分得提起第三審上訴，其餘部分原雖
不得上訴，因審判不可分原則，第三審法院亦應併予審判，係指
前者之上訴合法為前提，如該上訴為不合法，第三審法院既應從
程序上予以駁回，而無從為實體上之判決，對於其餘部分自無從
適用審判不可分原則，併為實體上審判。原判決認上訴人以一行
為而同時觸犯商標法第八十二條之販賣仿冒商標商品罪之部分，
係刑事訴訟法第三百七十六條第一款所列不得上訴於第三審法院
之案件。上訴人對前揭得上訴第三審部分所提起之第三審上訴，
既屬不合法而應從程序上予以駁回，則不得上訴第三審之販賣仿
冒商標商品部分，已無從併為實體上審判，自應併予駁回。
據上論結，應依刑事訴訟法第三百九十五條前段，判決如主文。
中    華    民    國  九十九  年    五    月   二十   日
                      最高法院刑事第九庭
                          審判長法官  邵  燕  玲
                                法官  李  伯  道
                                法官  孫  增  同
                                法官  李  英  勇
                                法官  施  俊  堯
本件正本證明與原本無異
                                      書  記  官
中    華    民    國  九十九  年    五    月  二十四  日
                                                      Ｅ

司法院資訊處製作；財團法人民間司法改革基金會備份。
